臺灣高等法院高雄分院刑事判決　　　　　　　　　　九十年度交上易字第三七號
　　上訴人　　　丁○○
　　即被告
　　選任辯護人　林樹根律師
　　　　　　　　邱麗妃
　　　　　　　　莊雯琇
　　上訴人　　　乙○○
　　即被告
右上訴人因過失傷害案件，不服臺灣高雄地方法院九十年度交自字第七號中華民國九
十年十月二十六日第一審判決，提起上訴，本院判決如左：
      主      文
上訴駁回。
      事      實
一、丁○○於民國七十七年間因過失致死案件，經判處有期徒刑七月，緩刑三年；於
    八十九年間又因公共危險罪（酒後駕車），經判處有期徒刑三月，於九十年七月
    十七日易科罰金執行完畢（不構成累犯）。其明知未取得駕駛執照不得駕駛車輛
    ，竟於九十年三月三日凌晨一時三十分許，無照駕駛車牌號碼六Ｍ－二九四六號
    自小客車，沿高雄縣鳳山市（原判決誤載為高雄市，應予更正）凱旋路由西往東
    方向行駛，於行經凱旋路與新富路口燈光號誌為閃光紅燈時，應注意車輛行駛時
    ，駕駛人應注意車前狀況，隨時採取必要之安全措施，及車輛行至交岔路口，應
    遵守燈光號誌之指示，遇有閃光紅燈時應停車再開，而依當時情形，又無不能注
    意之情事，適有由乙○○所駕駛，後載丙○○之車牌號碼ＳＶ－二三二三號自小
    客車，沿新富路由南往北方向亦行至該處燈光號誌為閃光黃燈時，乙○○亦應注
    意車前狀況及遵守閃光黃燈之指示減速接近通過，詎其二人均能注意而未注意車
    前狀況及遵守燈光號誌，即貿然通過，致雙方在路中間皆因閃避不及，以致李車
    之左側車身與鄭車之右前車頭發生擦撞，在李車內之丙○○因而受有頭部外傷及
    腦震盪之傷勢，致頸部酸痛、左手無力酸麻、頭暈，後因頸部所受傷勢併頸椎第
    四、五節椎間盤突出及不穩定，致頸脊髓病變及左側上下肢無力之傷害。乙○○
    於肇事後立即將丙○○送醫急救，而丁○○於肇事後則立即報警，並留在現場，
    對於未發覺之犯罪，主動向處理警員告知其係駕車肇事者，並接受裁判。
二、案經丙○○向原審法院提起自訴。
      理      由
一、上訴人即被告乙○○未於審理期日到場。訊據上訴人即被告丁○○固對於在右揭
    時地，因駕車與乙○○所駕駛之小客車發生擦撞，並造成被告乙○○車上之被害
    人丙○○受傷之事實坦承不諱，然矢口否認其有過失責任，辯稱：我車子已經將
    過新富路乙○○之車道，乙○○有喝酒，未注意，開車過快來撞我的車云云。而
    被告乙○○於原審則辯稱：我當時速約四、五十公里，見到閃光黃燈時有稍微踩
    了煞車，但被告丁○○已撞了過來云云。經查：
（一）上開被告丁○○、乙○○駕車肇事之事實，業據被告二人供承在卷，核與自訴
      人丙○○所訴情節相符，並有自訴人之診斷證明書、自訴人所繪現場圖、二部
      車輛擦撞後停留現場之照片足證。而按汽車行駛時，駕駛人應注意車前狀況；
      又汽車行駛至交岔路口，應遵守燈光號誌之指示，道路交通安全規則第九十四
      條第三項、第一百零二條第一項第一款分別定有明文。再閃光黃燈表示警告，
      車輛應減速接近，注意安全，小心通過。閃光紅燈表示停車再開，車輛應減速
      接近，先停止於交岔路口前，讓幹道車優先通行後認為安全時，方得續行。道
      路交通標誌標線號誌設置規則第二百十一條第一項亦定有明文。而本件事故之
      撞擊地點，係在凱旋路西向東過新富路中心線之車道上，此有自訴人及被告丁○○所繪之位置圖足憑，而故事發生前，兩車之位置，依自訴代理人甲○○（
      當時坐於被告乙○○車上）陳稱：在被告丁○○還未過凱旋路的紅綠燈，當時
      乙○○的車大約距新富路的禁止線五公尺處，有看到被告丁○○的車子等語（
      見原審九十年十月十二日審判筆錄）。另當時凱旋路之燈光號誌係閃光紅燈，
      新富路是閃光黃燈，亦據被告二人陳明在卷，並有現場照片可稽，而依當時之
      情況、被告二人之智識、能力均無不能注意之情事，被告丁○○竟疏於注意車
      前狀況及應減速接近，先停止於交岔路口前，讓幹道車優先通行後認為安全時
      ，方得續行，而被告乙○○亦未注意車前狀況及遇閃光黃燈時應減速接近，注
      意安全，小心通過，卻均貿然搶先前進，致肇事使自訴人丙○○受有頭部外傷
      、腦震盪之傷害，是被告二人均有過失，已經顯明。而自訴人丙○○之受傷與
      被告二人之過失行為間並有相當之因果關係，被告二人自應負過失傷害罪責。
（二）被告丁○○雖辯稱：我車子已經將過新富路乙○○之車道，乙○○有喝酒，未
      注意，開車過快來撞我的車云云。然依甲○○於原審陳稱：在被告丁○○還未
      過凱旋路的紅綠燈，當時乙○○的車大約距新富路的禁止線五公尺處，有看到
      被告丁○○的車子（見原審九十年十月十二日審判筆錄），甲○○在乙○○車
      內，既能看到丁○○之小客車，則丁○○當亦能看到乙○○之小客車將駛過路
      口，如被告丁○○能遵守「閃光紅燈表示停車再開，車輛應減速接近，先停止
      於交岔路口前，讓幹道車優先通行後認為安全時，方得續行」之規定駕駛，本
      件車禍當不致於發生。況依現場照片（原審卷第七頁）以觀，被告丁○○之車
      輛於車禍後停留之位置，並未佔有新富路來向之車道，新富路之外側車道，汽
      車仍可通行；且其車輛之受損位置為右側車頭損壞，乙○○之車子則為左側前
      後車身大片烤漆刮傷損壞（原審卷第八頁照片），可判斷丁○○之汽車要進入
      新富路乙○○之車道時，乙○○之車子亦剛好駛至，乙○○因往右閃煞不及，
      左側車身擦撞到丁○○右側車頭，而造成二車前開之損壞，顯見二車均未遵守
      燈光號誌及疏未注意車前狀況，而爭先搶道，致肇禍。故丁○○辯稱其車子已
      經將過新富路乙○○之車道云云，不足採信。本案事證已臻明確，被告二人犯
      行均堪認定，應予依法論科。
二、核被告二人所為，均係犯刑法第二百八十四條第一項前段之過失傷害罪。自訴人
    雖稱其傷勢已達難治之程度，故應論以刑法第二百八十四條第一項後段之過失致
    重傷害罪等語，惟自訴人雖因本件車禍導致頸部酸痛、左手無力酸麻及頭暈，後
    因頸部所受傷勢併頸椎第四、五節椎間盤突出及不穩定，致頸脊髓病變及左側上
    下肢無力，惟其於接受頸椎間盤切除及骨融合手術後，其左側手腳若經復建其機
    能仍有進步空間，並未達不治之程度，此有財團法人長庚紀念醫院高雄分院九十
    年七月七日長庚院高字第一九八五號函、九十年七月二十七日長庚院高字第二三
    ０四號函、九十年九月十三日長庚院高字第二八三五號函附於原審卷可稽，是自
    訴人之傷害，並未達於重傷害之程度。又被告丁○○無駕駛執照駕車，因而致自
    訴人丙○○受傷，依法應負刑事責任，應依道路交通管理處罰條例第八十六條第
    一項之規定，加重其刑。再被告丁○○於肇事後，立即報警並留在事故現場，對
    於未發覺之犯罪，主動向處理事故之員警坦承其為肇事者等情事，亦據證人林一
    明即承辦員警於原審調查中到庭證述屬實（見原審法院九十年五月三十日訊問筆
    錄），為對未發覺之犯罪自首而接受裁判，應依刑法第六十二條前段之規定，減
    輕其刑，並依法先加後減。另被告乙○○雖於駕車前有飲酒，惟依甲○○及被告
    丁○○於原審法院審理時分別陳稱，被告乙○○談吐正常、雖有酒味但有無喝醉
    看不出來等語（見原審法院九十年十月十二日審判筆錄），被告乙○○於原審供
    稱：喝了半瓶啤酒等情（原審卷第六十六頁），且因未作酒精濃度檢測，無法證
    明被告乙○○符合道路交通安全規則第一百十四條第二款所定「飲酒後其吐氣所
    含酒精成份每公升０．二五毫克，不得駕車之規定」，故只能證明乙○○有「酒
    後」駕車，不能證明其有「酒醉」駕車，本罪疑惟輕之原則，尚難以道路交通管
    理處罰條例第八十六條第一項所規定「酒醉駕車」對之加重其刑，併予敘明。
三、原審因認被告犯上述之罪，而適用道路交通管理處罰條例第八十六條第一項、刑
    法第二百八十四條第一項前段、第六十二條前段、第四十一條第一項，罰金罰鍰
    提高標準條例第一條前段、第二條之規定，並審酌被告二人均因一時疏於注意而
    肇事，犯罪後坦承肇事經過，態度尚可，而被告乙○○於事故發生後更立即將自
    訴人送醫急救，惟被告二人迄今仍未與自訴人達成民事上和解，並斟酌自訴人丙○○所受傷害及被告二人之過失責任輕重等一切情狀，分別量處被告丁○○有期
    徒刑二月，乙○○拘役五十日，並均諭知易科罰金之折算標準。其認事用法，並
    無不合，量刑亦屬適當，被告二人上訴意旨均否認犯罪，指摘原判決不當，為無
    理由，應予駁回。
四、被告乙○○經合法傳喚，無正當理由不到庭，不待其陳述，逕行判決。
據上論結，應依刑事訴訟法第三百六十八條、第三百七十一條，判決如主文。
中    華    民    國     九十一     年       一       月       九       日
                              臺灣高等法院高雄分院刑事第一庭
                                  審判長法官  王光照
                                        法官  黃壽燕
                                        法官  黃仁松
右正本證明與原本無異。
不得上訴。
                                      書記官  陳靖華
中    華    民    國     九十一     年       一       月       九       日
附錄：本判決論罪科刑法條：
      刑法二百八十四條第一項前段
      因過失傷害人者，處六月以下有期徒刑、拘役或五百元以下罰金。
                                                                  Ａ
